【裁判字號】    97,易,767
【裁判日期】    970825
【裁判案由】    家庭暴力罪之恐嚇
【裁判全文】
臺灣士林地方法院刑事判決               97年度易字第767號
公  訴  人  臺灣士林地方法院檢察署檢察官
被      告  丁○○
選任辯護人  陳達成律師
上列被告因家庭暴力罪之恐嚇案件，經檢察官提起公訴（97年度
偵字第3544號），本院判決如下：
    主  文
丁○○犯恐嚇危害安全罪，處有期徒刑肆月，如易科罰金以新台
幣壹仟元折算壹日。
    事  實
一、丁○○與甲○○為夫妻，2 人屬家庭暴力防制法第3 條第1
    款之家庭成員關係，2 人間因甲○○認丁○○外遇而感情不
    睦，多所爭吵，丁○○於民國97年1 月23日晚間10時30分許
    ，返回甲○○臺北市北投區○○○路5 巷20號2 樓住處時，
    ，思及甲○○經常拒絕其進臥房，心生不滿竟基於恐嚇之犯
    意，在該址客廳，對甲○○恫稱：「要殺妳娘家全家」等加
    害生命之言詞恐嚇甲○○，致甲○○心生畏懼，而生危害於
    安全。
二、案經甲○○訴由臺北市政府警察局北投分局報告臺灣士林地
    方法院檢察署檢察官偵查起訴。
    理  由
一、訊據被告丁○○，固坦承於上開時地，有對甲○○說「要殺
    妳娘家全家」等情不諱，惟矢口否認恐嚇之犯行，辯稱：「
    要殺妳娘家全家」是伊口頭禪，伊不可能真的殺甲○○家人
    ，另甲○○當天比伊還兇，還拿水果丟伊及持刀追殺伊，甲○○根本就不會害怕云云，被告之選任辯護人則以：被告無
    恐嚇之犯意，甲○○亦未心生畏怖云云為辯，經查：
    (一)被告於97年1 月23日晚間10時30分許，在其臺北市北投區
      ○○○路5 巷20號2 樓住處客廳，對甲○○稱：「要殺妳
      娘家全家」乙語等情，為被告所不否認，核與證人甲○○
      ，及證人即被告與甲○○之子乙○○、丙○○證述相符（
      見本院97年5 月7 日、6 月11日、8 月13日審理筆錄），
      是被告於上揭時地對甲○○稱「要殺妳娘家全家」一語，
      應甚明確。
    (二)被告及其選任辯護人辯稱：「要殺妳娘家全家」係被告之
      口頭禪，被告習慣將之掛在嘴邊碎碎念，其並無恐嚇之意
      云云，然查「要殺妳娘家全家」一語，客觀上為加害他人
      生命之恐嚇言詞，聞之令人心生畏懼，絕非一般之口頭禪
      ，被告辯稱係口頭禪，核屬無稽，再按行為人對於構成犯
      罪之事實，明知並有意使其發生者，為故意，刑法第13條
      第1 項定有明文，被告明知「要殺妳娘家全家」一語，為
      加害生命之言詞，聞之會使人心生畏懼，仍為之，其有恐
      嚇之犯意至明。
    (三)再被告及其選任辯護人以被告對甲○○稱：「要殺妳娘家
      全家」等語後，甲○○即持葡萄丟擲被告，並持剪刀欲追
      殺被告，認甲○○對被告所稱上開各語，並不感畏懼云云
      ，查被告對甲○○恫稱上開各語後，甲○○持桌上之葡萄
      丟擲被告，並於被告離開上址時，持剪刀追出，甲○○並
      以剪刀毀損被告停在上址附近之自小客車等情，固據證人
      乙○○、甲○○證述在卷。然按刑法第305 條恐嚇危害安
      全罪之成立，以受惡害通知者心生畏懼而有不安全之感覺
      為已足（最高法院27年4 月17日決議參照），是僅需遭恐
      嚇者心生畏懼而有不安全之感覺，該罪即成立，被恐嚇者
      心生畏懼後，憤而加以反擊，因恐嚇罪已成立，難以恐嚇
      者加以反擊，而認不構成恐嚇罪。查甲○○聽聞被告稱：
      「要殺妳娘家全家」時，心生畏懼乙情，業據證人甲○○
      於本院證述在卷（97年5 月7 日審理筆錄第3 頁）。次查
      當時在場聽被告恫稱上開各語之證人乙○○亦證稱：當時
      被告說要殺我母親娘家時口氣很兇、很大聲，你一定會害
      怕等語（本院97年6 月11日審理筆錄第6 頁），參以證人
      乙○○聽到被告為上開各語後即報警（見證人乙○○於本
      院97年6 月11日審理筆錄第4 頁），倘當時被告恫稱上開
      各語時，並未令在場之乙○○感覺恐懼，其何以會報警？
      是證人乙○○證述：當時被告很大聲且很兇地對其母親稱
      「要殺妳娘家全家」，伊覺得害怕等語，應信為實。再查
      被告曾對甲○○動粗，亦曾對乙○○兄弟施以暴力等情，
      同據證人乙○○於本院證述甚明（本院95年6 月11日審理
      筆錄第7 頁），被告既曾有暴力傾向，且曾對甲○○動粗
      ，而依證人乙○○之證述可徵被告是很大聲且很兇地為上
      開各語，是甲○○聽被告恫稱上開各語，認其可能為之，
      而心生恐懼，並不違常情，另非被恫嚇對象之乙○○，聽
      到被告前述恐嚇話語，均已心生畏懼，何況遭恐嚇之甲○○，況被告所為上開各語客觀上為加害他人生命之恐嚇言
      詞，一般人聞之均會心生畏懼，是證人甲○○證稱：伊聽
      到被告說「要殺妳娘家全家」時，會害怕等語，應非誣陷
      被告之詞，是其證稱：會害怕一語與事實相符，足以採信
      。被告對甲○○恫稱：「要殺妳娘家全家」各語，既使甲○○心生畏懼，甲○○於恐懼後，憤而加以反擊，依前開
      說明，尚無從甲○○加以反擊而為對被告有利之認定。
  綜上所述，被告所辯無非卸責之詞，不足採信。本件事證明確
  ，被告犯行洵堪認定，應依法論科。
二、核被告丁○○所為，係犯刑法第305 條之恐嚇罪。又被告係
    對於家庭成員即配偶甲○○為上開恐嚇之家庭暴力行為，且
    已成立刑法第305 條之恐嚇罪，應該當家庭暴力防治法第2
    條第2 項之家庭暴力罪，起訴書漏未論以上開罪名，尚有未
    洽，併予敘明。爰審酌被告犯罪之動機、所為恐嚇之內容、
    對甲○○造成之恐懼、犯後否認犯行，飾詞狡辯等一切情狀
    ，量處如主文所示之刑，並諭知易科罰金之折算標準。
三、依刑事訴訟法第299 條第1 項前段，刑法第305 條、第41條
    第1 項前段，刑法施行法第1 條之1 ，判決如主文。
中    華    民    國    97    年    8     月    25    日
                  刑事第三庭  法  官      江翠萍
以上正本證明與原本無異。
如不服本判決，應於收受送達後10日內向本院提出上訴書狀，其
未敘述上訴之理由者並得於提起上訴後20日內向本院補提理由書
（均須按他造當事人之人數附繕本）。
                              書記官      陳慧玲
中    華    民    國    97    年    8     月    25    日
附錄本案論罪科刑法條：
刑法第305條
以加害生命、身體、自由、名譽、財產之事，恐嚇他人致生危害
於安全者，處 2 年以下有期徒刑、拘役或 3 百元以下罰金。


司法院資訊處製作；財團法人民間司法改革基金會備份。
